【裁判字號】    95,基簡,623
【裁判日期】    951221
【裁判案由】    拆屋還地
【裁判全文】
臺灣基隆地方法院民事簡易判決         95年度基簡字第623號
原      告  丙○○○
訴訟代理人  黃憲男 律師
被      告  甲○○
訴訟代理人  乙○○
上列當事人間拆屋還地事件，本院於95年12月7日言詞辯論終結
，判決如下：
    主  文
被告應將坐落台北縣平溪鄉○○段嶺腳寮小段１７７─２地號土
地上如附圖所示１７７─２Ａ，面積０．００５５公頃之建物拆
除，將土地返還原告及其他共有人全體。
本判決第一項關於拆除建物及返還土地之履行期間為肆個月。
訴訟費用新臺幣貳仟陸佰伍拾元由被告負擔。
本判決得假執行。
    事實及理由要領
一、原告主張坐落台北縣平溪鄉○○段嶺腳寮小段177─2地號土
    地、面積134平方公尺（簡稱系爭土地），為原告與蔡德源
    、蔡謙和、蔡金藏、蔡璦陽、蔡蕙陽、蔡鈺將、蔡孟君等人
    所共有，有土地登記謄本可證。詎原告在清查土地坐落地而
    向地政事務所申請鑑界，始發現被告未經全體共有人同意，
    擅自在原告與其他共有人共有之系爭土地上興建如附圖所示
    177─2A、面積0.0055公頃之建物，為此本於所有權之法律
    關係，請求被告拆除上開地上建物，將系爭土地返還原告及
    其他共有人全體等情，業據原告提出土地登記謄本1件、存
    證信函2件、現場拍攝相片6幀、房屋稅籍證明書1件、遺產
    稅免稅證明書2件、被告戶籍謄本1件、被告父親黃鴻圻戶籍
    謄本1件等為證，而被告對此亦不爭執，復經本院於95年10
    月24日前往現場履勘及囑託台北縣瑞芳地政事務所派員測量
    屬實，有勘驗筆錄、現場照片及台北縣瑞芳安樂地政事務所
    95年10月27日北縣瑞地測字第0950006851號函附複丈成果圖
    附卷足憑，堪信原告上開主張為真實。
二、按所有人對於無權占有或侵奪其所有物者，得請求返還之。
    對於妨害其所有權者，得請求除去之，民法第767條前段、
    中段定有明文。又各共有人對於第三人，得就共有物之全部
    為本於所有權之請求，但回復共有物之請求，僅得為共有人
    全體之利益為之，民法第821條亦有明文。系爭土地分別為
    原告與蔡德源、蔡謙和、蔡金藏、蔡璦陽、蔡蕙陽、蔡鈺將
    、蔡孟君等人所共有，已如前述，而被告對於未辦理登記之
    建物即門牌號碼台北縣平溪鄉嶺腳村嶺腳寮24號房屋具有事
    實上處分權乙情，亦為被告所不爭執，是原告本於所有權之
    法律關係，請求具有拆除權能之被告將系爭土地上如附圖所
    示177─2A、面積0.0055公頃之建物拆除，將土地返還原告
    及其他共有人全體，洵屬正當，應予准許。
三、另判決所命之給付，其性質非長期間不能履行或斟酌被告之
    境況，兼顧原告之利益，法院得於判決內定相當之履行期間
    ，民事訴訟法第396條第1項定有明文。本判決關於拆屋還地
    部分，依其性質並非立時可成，本院審酌被告雖未居住上開
    建物，惟除被告表示對上開建物具有不可抹滅之感情存在外
    ，亦多方向其他共有人表示願意承買系爭土地之意願，並經
    擁有系爭土地2分之1之共有人蔡德源表示同意，現更與系爭
    土地其他共有人洽談以合理價格購買上開建物所使用之土地
    等情，爰依上揭民事訴訟法條文規定，酌定本件履行期間為
    四個月。
四、本件訴訟標的價額為241,200元，係民事訴訟法第427條第1
    項所定之標的金（價）額五十萬元以下之財產權訴訟，本院
    自應依職權宣告假執行。
五、訴訟費用2,650元由被告負擔。
中    華    民    國    95    年    12    月    21    日
                  簡易庭法  官  林玉珮
以上正本係照原本作成。
對於本件判決如有不服，應於收受送達後20日內向本院提出上訴
書狀，上訴於本院合議庭。
中    華    民    國    95    年    12    月    21    日
                        書記官  洪福基


司法院資訊處製作；財團法人民間司法改革基金會備份。
